【裁判字號】    98,交聲,2567
【裁判日期】    980929
【裁判案由】    違反道路交通管理處罰條例聲明異議
【裁判全文】
臺灣桃園地方法院交通事件裁定        98年度交聲字第2567號
原處分機關  交通部公路總局新竹區監理所中壢監理站
異  議  人
即受處分人  甲○○
上列異議人即受處分人因違反道路交通管理處罰條例案件，對於
原處分機關即交通部公路總局新竹區監理所中壢監理站於民國98
年9 月4 日以壢監裁字第裁53-DB0000000號違反道路交通管理事
件裁決書所為之處分，聲明異議，本院裁定如下：
    主  文
異議駁回。
    理  由
一、原處分意旨略以：本件異議人即受處分人（下稱異議人）甲
    ○○於民國98年8 月29日凌晨1 時52分許，駕駛車牌號碼6
    886-FS號自用小客車，行經桃園縣龍潭鄉○○路○○段483
    號前，遭桃園縣政府警察局龍潭分局龍潭派出所執勤警員攔
    檢，因異議人拒絕酒精濃度測試，該警員遂以異議人有「汽
    車駕駛人拒絕接受第35條第1 項各款測試」之違規，填製桃
    警局交字第DB0000000 號舉發違反道路交通管理事件通知單
    當場予以舉發，嗣經原處分機關於98年9 月4 日以壢監裁字
    第裁53-DB0000000號裁決書，以異議人違反道路交通管理處
    罰條例第35條第4 項之規定，裁處罰鍰新臺幣（下同）6 萬
    元，吊銷駕駛執照，3年內禁考等語。
二、聲明異議意旨略以：伊於上揭時地拒絕酒測，裁決內容除了
    繳罰緩6 萬元（已繳納）以外，職業聯結車駕照也遭吊銷並
    3 年禁考，伊因為無普通汽車駕照，僅持有職業聯結車駕照
    ，伊駕駛普通小型車卻因為沒有普通小型車駕照而遭吊銷職
    業聯結車駕照，已致其一家之生活陷入困難，爰依法聲明異
    議等語。
三、按汽車駕駛人，駕駛汽車經測試檢定有下列情形之一者，處
    1 萬5,000 元以上6 萬元以下罰鍰，並當場移置保管該汽車
    及吊扣其駕駛執照1 年；因而肇事致人受傷者，並吊扣其駕
    駛執照2 年；致人重傷或死亡者，吊銷其駕駛執照，並不得
    再考領：（一）酒精濃度超過規定標準。（二）吸食毒品、
    迷幻藥、麻醉藥品及其相類似之管制藥品。且汽車駕駛人拒
    絕接受第一項測試之檢定者，處6 萬元罰鍰，並當場移置保
    管該汽車及吊銷該駕駛執照，道路交通管理處罰條例第35條
    條第1 項、第4 項分別定有明文。又按汽車駕駛人，因違反
    本條例及道路交通安全規則之規定，受吊銷駕駛執照處分時
    ，吊銷其持有各級車類之駕駛執照，此為同條例第68條所明
    定。
四、本件異議人固不否認有於上揭時間，駕駛車牌號碼6886-FS
    號自用小客車，行經上開路段，遭警攔檢而有拒絕酒精濃度
    測試之事實，並有原處分書、原舉發單各1 份在卷可稽，另
    有異議人於上揭時地拒絕酒測之現場錄影光碟1 片附卷可參
    ，堪認異議人確有於上上揭時地拒絕酒精濃度測試之違規事
    實，至為灼明。異議人雖以上詞置辯，惟查：
(一)異議人就原處分諭知罰鍰六萬元部分，並無異議，且已繳納
    完畢，有交通部公路總局自行收納款項收據（收據聯）影本
    一份在卷可按（見本院卷第5 頁），故異議人既已就原處分
    機關所為之原處分諭知關於處罰種類不同而在客觀可分之裁
    處罰鍰六萬元部分，既為甘服，則原處分關於罰鍰部分自非
    本院審理範圍，先予敘明。
(二)又關於吊銷駕駛執照處分效力與執行方式之法令依據，應依
    據道路交通管理處罰條例第68條規定，然該條業於94年12月
    14日修正，並於95年2月27日經行政院以院臺交字第0950082
    898 號令發布定自95年3 月1 日施行（下稱修正後）。按94
    年12月14日修正前（下稱修正前）道路交通管理處罰條例第
    68條係規定：「汽車駕駛人因違反本條例及道路交通安全規
    則之規定，受『吊扣或吊銷』駕駛執照處分時，『吊扣或吊
    銷』其持有各級車類之駕駛執照。」而94年12月14日修正、
    95年3 月1 日施行之道路交通管理處罰條例第68條規定則係
    ：「汽車駕駛人，因違反本條例及道路交通安全規則之規定
    ，受『吊銷』駕駛執照處分時，『吊銷』其持有各級車類之
    駕駛執照。」其立法理由略以：「原條文將違法或違規駕駛
    人所持有各級車輛之駕駛執照一併吊扣或吊銷失之過酷，影
    響人民工作及生活過鉅，爰修正之。」等語，有道路交通管
    理處罰條例第68條審查報告可資查考（見立法院公報第94卷
    第70期第135 頁至138 頁），是綜觀前開法條及修法說明，
    通過之修正條文既未將該條全數刪除，而僅係將道路交通管
    理處罰條例第68條原有條文中之「吊扣或」三字刪除，故受
    「吊扣」駕駛執照處分時，固不再吊扣其持有各級車類之駕
    駛執照，然於受「吊銷」駕駛執照處分時，仍應吊銷其持有
    各級車類之駕駛執照至為明確。基此，異議人有於上開時間
    、地點拒絕酒測之違規，本即應依道路交通管理處罰條例第
    35條第4 項之規定，受吊銷駕駛執照之處分，並依同條例修
    正後第68條規定，吊銷其持有之各級駕駛執照無誤。查異議
    人現持有之駕駛執照為職業大貨車駕照，此有桃園監理站汽
    車駕駛人螢幕列印查詢單、駕駛執照吊銷執行單各1 紙在卷
    可查，而異議人有拒絕酒測之違規行為，業據本院認定如前
    ，則揆諸上開規定及說明，原處分機關裁處吊銷受處分人現
    有之駕駛執照（職業大貨車駕照），3 年內禁考，自於法有
    據，經核並無違誤。從而，異議人徒以前詞指摘原處分不當
    ，洵屬無據，是本件異議為無理由，應予駁回。
五、據上論斷，應依道路交通管理處罰條例第87條第2 項、道路
    交通案件處理辦法第19條，裁定如主文。
中    華    民    國    98    年    9     月    29    日
                      交通法庭  法  官  蔡羽玄
以上正本證明與原本無異。
如不服本裁定，應於裁定送達後5 日內向本院提出抗告狀。
                                書記官  陳玉芳
中    華    民    國    98    年    10    月    6     日


司法院資訊處製作；財團法人民間司法改革基金會備份。
